【裁判字號】    98,訴,650
【裁判日期】    981126
【裁判案由】    偽造文書等
【裁判全文】
臺灣高雄地方法院刑事判決               98年度訴字第650號
公  訴  人  臺灣高雄地方法院檢察署檢察官
被      告  乙○○
選任辯護人  黃東璧律師
上列被告因偽造文書等案件，經檢察官提起公訴（97年度偵字第
19607 號），本院判決如下：
    主  文
乙○○犯行使偽造私文書罪，處有期徒刑陸月，如易科罰金，以
銀元佰元即新台幣玖佰元折算壹日，減為有期徒刑月，如易
科罰金，以銀元佰元即新台幣玖佰元折算壹日。緩刑貳年。
渣打銀行「餘額代償／現金貸款」申請書上偽造之「甲○○」署
押貳枚、「餘額代償/ 現金貸款」預先作業授權同意書上偽造之
「甲○○」署押壹枚，均沒收。
    事  實
一、乙○○與甲○○係國中同學，彼此互有往來，乙○○因信用
    不佳無法申辦信用卡，竟意圖為自己不法之所有，基於偽造
    文書及詐欺之犯意，利用經常出入許家之機會，於不詳時地
    取得甲○○之身分證影本及郵局存簿後，於民國94年5 月11
    日假冒甲○○之名義，填寫渣打銀行「餘額代償／現金貸款
    」申請書並在其上偽簽甲○○之署押2 枚、渣打銀行「餘額
    代償/ 現金貸款」預先作業授權同意書並在其上偽簽甲○○
    之署押1 枚，向渣打銀行申辦信用卡並預借現金，致渣打銀
    行承辦人員陷於錯誤，誤認係「甲○○」本人申辦信用卡，
    而於審核後寄發渣打銀行VISA卡（卡號：0000000000000000
    號予乙○○收受，並撥款135000元至甲○○郵局帳戶後由乙
    ○○領取，足生損害於甲○○與渣打銀行對於信用卡資料管
    理之正確性。乙○○於取得上開現金後，按月繳納本息，惟
    至96年9 月17日無法再清償，累計尚未清償之借款本息金額
    共計149092元，甲○○乃接獲渣打銀行信用卡催繳帳款通知
    ，始悉上情。
二、案經甲○○訴由高雄市政府警察局苓雅分局移送台灣高雄地
    方法院檢察署檢察官偵查起訴。
    理  由
一、上開犯罪事實業據被告乙○○於本院審理中坦承不諱，核與
    證人即告訴人甲○○於警詢中所證述之情節相符，並有渣打
    銀行「餘額代償／現金貸款」申請書、渣打銀行「餘額代償
    / 現金貸款」預先作業授權同意書各1 份在卷可查；從而，
    罪證明確，被告犯行堪以認定。
二、按行為後法律有變更者，適用行為時之法律。但行為後之法
    律有利於行為人者，適用最有利於行為人之法律。修正後之
    刑法第2 條第1 項定有明文。又刑法業經於94年2 月2日 修
    正公佈，並於95年7 月1 日施行，茲比較新舊法如下：（一
    ）被告行為後刑法第55條有關牽連犯之規定，業已刪除，此
    刪除雖非犯罪構成要件之變更，但顯已影響行為人刑罰之法
    律效果，自屬法律有所變更，而比較新、舊法結果，被告上
    開行使偽造私文書及詐欺取財之犯行，倘予分論併罰，顯較
    將之以牽連犯之規定從一重論處不利，是被告之行為自應依
    刑法第2 條第1 項前段規定，適用修正前刑法第55條牽連犯
    之規定；（二）被告行為時之刑法第41條第1 項前段規定：
    「犯最重本刑為5 年以下有期徒刑以下之刑之罪，而受6 個
    月以下有期徒刑或拘役之宣告，因身體、教育、職業、家庭
    之關係或其他正當事由，執行顯有困難者，得以1 元以上3
    元以下折算1 日，易科罰金。」又被告行為時之易科罰金折
    算標準，依修正前罰金罰鍰提高標準條例第2 條前段規定【
    現已刪除】，就其原定數額提高為100 倍折算1 日，則本件
    被告2 人行為時之易科罰金折算標準，應以銀元100 元以上
    、300 元以下折算1 日，經折算為新臺幣後，應以新臺幣
    300 元以上、900 元以下折算為1 日。惟94年1 月7 日修正
    、94年2 月2 日公佈、95年7 月1 日施行之刑法第41條第1
    項前段則規定：「犯最重本刑為5 年以下有期徒刑以下之刑
    之罪，而受6 個月以下有期徒刑或拘役之宣告者，得以新臺
    幣1,000 元、2,000 元或3,000 元折算1 日，易科罰金。」
    比較修正前後之易科罰金折算標準，以95年7 月1 日修正公
    佈施行前之規定，較有利於被告，則應依刑法第2 條第1項
    前段，適用修正前刑法第41條第1 項前段規定，定其易科罰
    金之折算標準。
二、核被告所為，係犯刑法第216 條、第210 條之行使偽造私文
    書罪、第339 條第1 項之詐欺取財罪。公訴意旨雖認被告詐
    取財物之行為係犯刑法第339 條之2 之違法由自動付款設備
    取得他人之物罪，惟查，本件被告係向渣打銀行申請貸款同
    時申辦信用卡並以信用卡之帳單分期攤還本息，並非以所申
    請之信用卡自提款機預借現金，公訴意旨所認容有認會，爰
    在社會基本事實同一之下予以變更起訴之法條。又被告偽造
    署押行為為偽造私文書之一部分行為，又其偽造私文書之低
    度行為應為行使偽造私文書之高度行為所吸收，均不另論罪
    。又被告上開所犯行使偽造私文書及詐欺取財罪之犯行，有
    方法結果之關係，為牽連犯，應依修正前刑法第55條之規定
    從一重之行使偽造私文書罪論處。審酌被告因經濟狀況不佳
    ，即利用他人之證件冒辦貸款，造成他人信用之損害及危及
    銀行之授信，惟而詐取之金額尚非鉅大，且前未曾有犯罪之
    前科紀錄，有其台灣高等法院被告前案紀錄表1 份在卷可查
    ，平日素行尚佳，犯後坦承犯行，並已清償所貸款項，犯後
    態度尚可及其他等一切情狀，量處如主文所示之刑，並諭知
    易科罰金之折算標準。又本件被告犯罪時間在96年4 月24
    日以前，合於中華民國96年罪犯減刑條例要件，應依該條例
    第2 條第1 項第3 款之規定，減其宣告之刑期2 分之1 ，並
    諭知易科罰金之折算標準。又上開渣打銀行「餘額代償／現
    金貸款」申請書上偽造之「甲○○」署押2 枚、「餘額代償
    / 現金貸款」預先作業授權同意書上偽造之「甲○○」署押
    1 枚，均依刑法第219 條之規定，不問屬於犯人與否，宣告
    沒收之。再者，被告前未曾受有期徒刑之宣告，有台灣高等
    法院被告前案紀錄表可參，其因一時失慮，致罹本罪，且犯
    後均坦承犯行，已有悔意，並已與清償銀行之貸款且獲告訴
    人之原諒，經此偵審程序後，當知所警惕，應無再犯之虞，
    本院認其所受之宣告刑，以暫不執行為適當，諭知緩刑2 年
    ，以啟自新（刑法第74條關於緩刑之規定，於95年7 月1 日
    亦經修正施行，惟緩刑規定並非關於行為可罰性之法律規範
    ，而係屬刑之宣告規範，無現行刑法第2 條第1 項之適用，
    其適用關係乃以案件在裁判時為準，並非以行為時為準，是
    本案犯罪時間固在前揭刑法修正施行前，惟裁判時已於刑法
    修正施行後，就緩刑之宣告自應適用現行刑法第74條之規定
    ）。
三、又本件被告所犯係死刑、無期徒刑、最輕本刑為3 年以上有
    期徒刑以外之罪，其於準備程序中就被訴事實為有罪之陳述
    ，經法官告知簡式審判程序之旨，並聽取公訴人、被告之意
    見後，本院認為適宜進行簡式審判程序，附予敘明。
據上論斷，應依刑事訴訟法第273 條之1 第1 項、第299 條第1
項前段、第300 條，刑法第2 條第1 項前段、第216 條、210 條
、第339 條第1 項、（修正前）第55條、（修正前）第41條第1
項前段、第74條第1 項第1 款、第219 條，刑法施行法第1 條之
1， （廢止前）罰金罰鍰提高標準條例第2 條，中華民國96年罪
犯減刑條例第2 條第1 項第3 款、第7 條，判決如主文。
中    華    民    國    98    年    11    月    26    日
                  刑事第十一庭  審判長法  官  黃三友
                                      法  官  莊珮吟
                                      法  官  林俊寬
以上正本證明與原本無異。
如不服本判決應於收受送達後10日內向本院提出上訴書狀，並應
敘述具體理由；如未敘述上訴理由者，應於上訴期間屆滿後20日
內向本院補提理由書（均須按他造當事人之人數附繕本）「切勿
逕送上級法院」。
中    華    民    國    98    年    11    月    26    日
                                      書記官  林香如
附錄法條：
中華民國刑法第210條
（偽造變造私文書罪）
偽造、變造私文書，足以生損害於公眾或他人者，處 5 年以下
有期徒刑。
中華民國刑法第216條
（行使偽造變造或登載不實之文書罪）
行使第 210 條至第 215 條之文書者，依偽造、變造文書或登載
不實事項或使登載不實事項之規定處斷。


司法院資訊處製作；財團法人民間司法改革基金會備份。
